【裁判字號】    89,上訴,1560
【裁判日期】    891017
【裁判案由】    強盜
【裁判全文】
臺灣高等法院臺中分院刑事判決              八十九年度上訴字第一五六○號
    上  訴  人
    即  被  告  丁○○
    指定辯護人  本院公設辯護人  甲○○
右上訴人因準強盜案件，不服臺灣臺中地方法院八十九年度訴字第一三七○號中華民
國八十九年七月十七日第一審判決（起訴案號：臺灣臺中地方法院檢察署八十九年度
偵字第七○二六號），提起上訴，本院判決如左：
    主      文
上訴駁回。
    事實及理由
一、本案經本院審理結果，認第一審判決認事用法及量刑均無不當，應予維持，並引
    用第一審判決書記載之事實、證據及理由（如附件）。被告丁○○雖猶否認有準
    強盜之犯行，辯稱「我並沒有推倒被害人，阿忠說要買的，我陪他去買水晶，叫
    我幫他挑，當時我不知道阿忠拿走金牌，我跟被害人後面，沒有推倒被害人，她
    是當時與阿忠拉扯跌倒，我跟在後面，問發生什麼事，隔壁的人跑來打我，我還
    問發生什麼事，後來我就馬上逃跑，我與被害人不認識，也沒有任何糾紛，我並
    沒有竊盜」云云；惟經被害人到庭證稱：是阿忠到店內偷金牌，他們兩人一起來
    ，安全帽都還戴著，我看到他們偷竊，就趕去阻止，被告就推我，我就跌倒受傷
    ，爬起來後，被告拉我後面，我就喊抓賊，鄰居跑來，他們就趕快逃跑，並且再
    把我推到在地等語（見本院卷第二十頁），而被告亦自承當時機車放在被害人店
    前與馬路平行云云，是被告若非與「阿忠」共同犯罪，何須進入店中仍帶安全帽
    ？又將機車置於門前橫放以便易於脫身逃離現場，且事發時被告果真未參與犯案
    又何必倉促逃逸，迄今對於「阿忠」者又無法交待行蹤以證實其所辯為真，足見
    被告與阿忠二人係共犯竊盜犯行，而被告係為防護贓物、脫免逮捕，而對告訴人
    施以強暴，被告所辯顯係事後卸責之詞，本件事證明確，被告犯行洵堪認定。被
    告上訴意旨仍執前詞，否認犯罪，指摘原判決不當，為無理由，應予駁回。
二、據上論斷，應依刑事訴訟法第三百七十三條、第三百六十八條，判決如主文。
本案經檢察官丙○○到庭執行職務。
中      華      民      國    八十九     年      十     月      十七    日
                                  臺灣高等法院臺中分院刑事第一庭
              審判長法  官  陳  紀  綱
                                              法  官  陳  登  源
                                              法  官  蕭  錦  鍾
右正本證明與原本無異。
如不服本判決應於收受送達後十日內向本院提出上訴書狀，其未述上訴之理由者並
得於提起上訴後十日內向本院補提理由書（均須按他造當事人之人數附繕本）。
                                              書記官  蘇  昭  文
中      華      民      國    八十九     年      十     月      十八    日
                                                                        Ｃ
臺灣臺中地方法院刑事判決                        八十九年度訴字第一三七號
    公  訴  人  台灣台中地方法院檢察署檢察官
    被      告  丁○○  男二十五歲（民國○○○年○月○日生）
                        住南投縣鹿谷鄉廣興村光華巷十一之二號
                        身分證統一編號：Ｍ一二七四七一三號
    指定辯護人  本院公設辯護人  陳秋靜
右列被告因準強盜案件，經檢察官提起公訴（八十九年度偵字第七０二六號），本院
判決如左：
    主  文
丁○○竊盜，因防護贓物及脫免逮捕，而當場施以強暴，累犯，處有期徒刑肆年。
    事  實
一、丁○○曾於民國八十五年間因恐嚇罪，經臺灣南投地方法院判處有期徒刑四月，
    於八十七年三月二十日易科罰金執行完畢。猶不知悔改，與不詳姓名綽號「阿忠
    」之成年男子共同意圖為自己不法之所有，於八十九年四月二十六日上午八時五
    十分許，共同騎乘不詳車號之重型機車行至台中縣大里市○○路二九七號乙○○
    經營之李芳馨香鋪前，將機車停放在該店鋪前未取下鑰匙，二人進入店內對乙○
    ○佯稱購買水晶，趁乙○○不及注意之際，由「阿忠」取得乙○○置於神像上之
    純金金牌一面，隨即步出店鋪，跨上機車欲逃逸，然為乙○○發現並追出門外，
    乙○○為防止「阿忠」脫逃，動手欲取下機車鑰匙，此時丁○○竟為防護贓物及
    脫免逮捕，抓住乙○○背後衣領將乙○○推倒，乙○○順勢仍緊抓「阿忠」衣服
    及機車後座，丁○○竟接續推倒林宴宇，而當場施以強暴，致懷有九個月身孕之
    乙○○受有下腹痛、右手肘擦傷之傷害，「阿忠」趁機騎乘機車逃逸，丁○○則
    逃至台中縣大里市○○路五四前經警民合力逮捕。
二、案經乙○○訴由台中縣警察局霧峰分局報請臺灣臺中地方法院檢察署檢察官偵查
    起訴。
    理  由
一、訊據被告丁○○對於右揭時地夥同阿忠前往告訴人乙○○經營之店鋪購買水晶等
    事實坦承不諱，惟否認有何準強盜犯行，辯稱：伊不知阿忠有偷金牌，伊見告訴
    人步出店鋪故攔下告訴人問她發生何事，伊並未傷害告訴人云云。經查被告與阿
    忠戴安全帽進入店內向告訴人佯稱買水晶，告訴人拿出水晶，被告表示要看別的
    ，告訴人低頭拿水晶之際，阿忠持放在牆邊之椅子跨上椅子摘取神桌上之金牌後
    即步出店鋪，告訴人緊追出去，適見被告與阿忠騎乘之機車橫放在店前且鑰匙未
    取下，阿忠跨上機車欲離去，告訴人即上前拔取鑰匙，被告自後抓住告訴人衣領
    將告訴人甩開，告訴人順勢抓住機車後座及阿忠衣服，被告又推倒告訴人，阿忠
    及告訴人均倒地，阿忠趁機騎乘機車離去等情，經告訴人到庭陳述明確，又告訴
    人受有下腹痛、右手肘擦傷之傷害，亦有診斷證明書附卷可稽。再被告於警訊時
    供稱：「阿忠提議要去買佛珠，叫我回頭停到李芳馨香鋪前，然後進去挑選數條
    珠鍊，當時我專心挑選也不知發生何事。」於本院審理時稱：是阿忠提議要買水
    晶等語，查進入李芳馨香鋪買賣佛珠或水晶既由阿忠提議，理應由阿忠要求看物
    品，然被告與阿忠進入店內，卻由被告觀看水晶及與告訴人交涉，阿忠在一旁等
    候，顯與一般常情未合，是被告若非與阿忠已商議乘機竊取店內物品，焉會在阿
    忠提議買水晶情形下，由被告在店內觀看水晶。又告訴人身高一六七公分，已懷
    孕九個月，經告訴人陳述明確，查在告訴人身長且懷有身孕情形下，體型非瘦弱
    ，被告若僅攔住告訴人非用力推告訴人，告訴人焉會倒地受傷﹖而被告若不知阿
    忠竊取店內物品，欲詢問告訴人發生什麼事情，何須出力摔告訴人﹖足徵被告確
    與阿忠共謀竊取店內物品，因事發，為防護贓物及避免阿忠受困，自被告背後推
    倒告訴人。而被告經本院訊問告訴人何以倒地受傷，在現場之被告竟答以不知道
    ，顯係避重就輕之詞。此外被告自承機車停放在店門口之方式係橫放，即與馬路
    平行等語，查機車停放方式除與一般停放機車係與馬路垂直迴異外，亦較容易離
    開現場，益徵被告與阿忠共犯竊盜犯行。參以警方係於同日上午八時五十分許接
    獲民眾報案，稱告訴人店前發生強盜案件而前往現場，當場發覺被告往萬安路逃
    逸，而與民眾合力逮捕被告等情，有警員楊清顯製作之報告書在卷足憑，被告倘
    未與阿忠共同犯罪，則無須阻攔告訴人又逃逸。縱上所陳，被告前開所辯，顯係
    卸責之詞，不足採信，其犯行堪以認定。
二、查被告與阿忠共同竊取告訴人金牌一面，阿忠得手欲離去之際，經告訴人發覺，
    被告竟為防護金牌及避免自己與阿忠被逮捕，動手推倒告訴人，核其所為，係犯
    刑法第三百二十九條之準強盜罪，應依同法第三百二十八條第一項規定科刑。公
    訴人認被告與阿忠間就準強盜犯行，有犯意聯絡及行為分擔，應為共同正犯云云
    ，惟查告訴人隨阿忠步出店面後，阿忠欲騎機車脫逃，被告此際推倒告訴人，惟
    告訴人仍拉阿忠衣服及機車尾端，被告再推告訴人，致告訴人及阿忠均跌倒，阿
    忠利用告訴人倒地之際逃逸等情，經告訴人陳述明確，可見阿忠並未對告訴人施
    以強暴或脅迫手段，否則阿忠不致於亦倒地，況被告係因告訴人發覺竊盜犯行而
    施以強暴手段，並未預料告訴人有抵抗行為，屬突發情況，難認阿忠與被告間就
    強盜行為有何犯意聯絡及行為分擔。另被告與阿忠係乘告訴人低頭取水晶之不知
    不覺情形下竊取金牌，非乘告訴人不備之際搶取金牌，因此被告與阿忠係竊取金
    牌，非搶奪金牌，公訴意旨認被告與阿忠係搶取金牌云云，容有誤會。再告訴人
    受有傷害是因遭被告推倒所致，而被告推倒告訴人行為係被告對告訴人所施之強
    暴手段，因此告訴人受傷係強暴之當然結果，難繩以被告傷害罪責，惟公訴人認
    此部分與前開有罪部分有牽連犯裁判上一罪之關係，爰不另為無罪之諭知，附此
    敘明。末查被告於八十五年間因恐嚇罪，經臺灣南投地方法院判處有期徒刑四月
    ，於八十七年三月二十日易科罰金執行完畢，有臺灣高等法院被告全國前案紀錄
    表及臺灣台中地方法院檢察署刑案資料查註紀錄表附卷可稽，其於有期徒刑之執
    行完畢後五年以內再犯有期徒刑以上之本罪，為累犯，應依法加重其刑。爰審酌
    被告有前科素行仍不知悔改，年經不思正途竊取告訴人財物，所得財物非鉅，惟
    告訴人發覺後不知及時醒悟，反而對告訴人施以強暴手段，無視告訴人已懷有身
    孕之狀況及犯後仍狡飾犯行等一切情狀，量處如主文所示之刑。
據上論斷，應依刑事訴訟法第二百九十九條第一項前段，刑法第三百二十九條、第三
百二十八條第一項、第四十七條，判決如主文。
中      華      民      國      八十九      年      七      月    十七  日
                                        法  官  林郁婷
右正本證明與原本無異。
如不服本判決，應於送達後十日內向本院提出上訴狀 （須附繕本） ，上訴於台灣高
等法院台中分院。
                                        書記官
中      華      民      國      八十九      年      七      月    十七  日
附錄論罪科刑法條
刑法第三百二十九條竊盜或搶奪，因防護贓物、脫免逮捕或湮滅罪證，而當場施以強
暴、脅迫者、以強盜論。


司法院資訊處製作；財團法人民間司法改革基金會備份。
